臺灣臺中地方法院刑事判決　　　　　100年度交簡上字第174號
上　訴　人　臺灣臺中地方法院檢察署檢察官
被　　　告　夏弋珺
選任辯護人　熊治璿律師
　　　　　　謝明智律師
上列上訴人因被告過失傷害案件，不服本院豐原簡易庭100年度
豐交簡字第586號中華民國100年8月4日第一審簡易判決（原聲請
簡易判決處刑案號：99年度偵字第20314號），提起上訴，本院
管轄之第二審合議庭判決如下：
    主    文
原判決關於夏弋珺部分撤銷。
夏弋珺因過失傷害人致重傷，處有期徒刑肆月，如易科罰金，以
新臺幣壹仟元折算壹日。
    犯罪事實
一、夏弋珺於民國99年2月12日中午，騎乘車牌號碼F9J-516號重
    型機車，沿臺中縣豐原市（現改制為臺中市豐原區○○○路
    由東往西方向行駛，於同日中午12時46分許，行經豐年路26
    0之1號前，本應注意汽車在未劃分向線或分向限制線之道路
    ，應靠右行駛，而依當時天候晴、日間自然光線、柏油路面
    乾燥、無缺陷、無障礙物、視距良好等情形，並無不能注意
    之情事，竟疏未注意及此，適黃瑞君（經原審判決確定）騎
    乘車牌號碼816-DQJ號重型機車，沿豐年路由西往東方向行
    駛至豐年路260之1號前，亦疏未注意在未劃分向線或分向限
    制線之道路應靠右行駛，雙方因上開疏失致閃避不及，夏弋
    珺騎乘之機車車頭遂與黃瑞君騎乘之機車車頭對撞，雙方因
    而當場人車倒地，夏弋珺受有頭部外傷、腦震盪、顏面裂傷
    3公分長、左顴骨及眶底閉鎖性骨折之傷害；黃瑞君則受有
    創傷性顱骨骨折併蜘蛛膜下腔出血、肺炎等傷害，送醫經心
    肺復甦術及顱骨切開術急救並治療後，仍因中樞神經系統機
    能遺存極度障害，呈植物人狀態，終生不能從事任何工作，
    經常需醫療護理人員周密照護，已造成身體重大難以治療之
    重傷害（領有極重度身心障礙手冊）。夏弋珺肇事後留在現
    場，於有偵查犯罪職權之機關或公務員發覺其犯罪前，即主
    動向據報前來現場處理本件車禍之警員林文斌坦承係肇事者
    ，自首而接受裁判。
二、案經黃瑞君之父黃文棋訴由臺中縣警察局（現改制為臺中市
    政府警察局）豐原分局報告臺灣臺中地方法院檢察署檢察官
    偵查後聲請簡易判決處刑。
    理   由
一、按被告以外之人（包括證人、鑑定人、告訴人、被害人及共
    同被告等）於審判外之陳述雖不符刑事訴訟法第159條之1至
    之4等4條之規定，而經當事人於審判程序同意作為證據，法
    院審酌該言詞陳述或書面陳述作成時之情況，認為適當者，
    亦得為證據；當事人、代理人或辯護人於法院調查證據時，
    知有刑事訴訟法第159條第1項不得為證據之情形，而未於言
    詞辯論終結前聲明異議者，視為有前項之同意，同法第159
    條之5定有明文。立法意旨在於傳聞證據未經當事人之反對
    詰問予以核實，原則上先予排除。惟若當事人已放棄反對詰
    問權，於審判程序中表明同意該等傳聞證據可作為證據；或
    於言詞辯論終結前未聲明異議，基於尊重當事人對傳聞證據
    之處分權，及證據資料愈豐富，愈有助於真實發見之理念，
    且強化言詞辯論主義，使訴訟程序得以順暢進行，上開傳聞
    證據亦均具有證據能力。本件檢察官、被告及其辯護人於本
    院審理時，對於下列引為證據之言詞及書面陳述之證據能力
    均未聲明異議，本院審酌該等陳述作成時之情況，並查無其
    他不法之情狀，復與本案待證事實具有關聯性，足認得為本
    案之證據，依刑事訴訟法第159條之5之規定，有證據能力，
    合先說明。
二、上揭犯罪事實，業據被告夏弋珺坦承不諱，核與被害人黃瑞
    君之父黃文棋指訴之情節相符，並有道路交通事故調查報告
    表(一)、(二)、道路交通事故現場圖、行政院衛生署豐原醫院診
    斷證明書、監視錄影畫面翻拍照片、現場及車損照片、履勘
    現場筆錄及照片等件附卷可稽（見警卷第21頁至第23頁、第
    27頁、第29頁、第37頁至第61頁；偵查卷第30頁及反面、第
    34頁至第40頁），足徵被告之任意性自白確與事實相符，可
    以採信。按汽車在未劃分向線之道路，應靠右行駛，道路交
    通安全規則第95條第1項前段載有明文，本案被告騎乘機車
    自應遵守上開規定，且依被告肇事當時天候晴、日間自然光
    線、柏油路面乾燥、無缺陷、無障礙物及視距良好等情形（
    前揭道路交通事故調查報告表(一)可參），並無不能注意情事
    ，被告騎乘機車行經上開地點，竟疏未注意及此，仍貿然行
    駛而肇事，被告之駕駛行為確有過失，至被害人亦疏未注意
    汽車在未劃分向線之道路，應靠右行駛，而同有過失，惟仍
    不能因此解免被告之刑事責任。另本案經檢察官送鑑定之結
    果，認被告駕駛重型機車與被害人駕駛重型機車行經未劃分
    向標線狹路路段會車時均未靠右行駛，同為肇事原因，此有
    臺中市車輛行車事故鑑定委員會鑑定意見書（見偵查卷第64
    頁至第66頁）在卷可參，亦同本院上開認定。又被害人於車
    禍發生後，受有創傷性顱骨骨折併蜘蛛膜下腔出血、肺炎等
    傷害，經治療後仍因中樞神經系統機能遺存極度障害，呈植
    物人狀態，終生不能從事任何工作，經常需醫療護理人員周
    密照護，有行政院衛生署豐原醫院診斷證明書、99年4月29
    日鑑定而核發之中華民國極重度身心障礙手冊影本附卷可考
    （見警卷第27頁、第30頁），被害人所受傷害已達刑法第10
    條第4項第6款所定身體重大難以治療之重傷害程度，被害人
    所受之重傷害結果，為被告上開過失駕駛行為所致，自與被
    告之過失駕駛行為具有相當因果關係。綜上，本件事證明確
    ，被告犯行堪以認定，應予依法論科。
三、核被告所為，係犯刑法第284條第1項後段之因過失傷害人致
    重傷害罪。又被告肇事後，在有偵查權限之機關或公務員知
    悉犯罪人之前，即向據報前來現場處理之警員林文斌表明為
    肇事人，向警自首並接受裁判，有臺中縣警察局道路交通事
    故肇事人自首情形紀錄表1紙在卷可參（見警卷第26頁），
    其對於未發覺之罪自首而接受裁判，爰依刑法第62條前段之
    規定減輕其刑。原審認被告因過失傷害人致重傷之犯行，事
    證明確，予以論罪科刑，固非無見，惟原審漏未審酌被告有
    自首之情事，容有未洽，上訴人提起上訴，指摘原審量刑過
    輕，固無理由，然原判決既有上開可議之處，即屬無可維持
    ，自應由本院予以撤銷改判。爰審酌被告因駕車不慎肇事致
    被害人所受傷害情形嚴重，造成被害人家屬莫大之痛苦，另
    考量被告未能與被害人達成和解，然其於本院進行調解時，
    曾表示除強制險外願賠償新臺幣（下同）290萬元，調解當
    日先給付50萬元，餘240萬元以每月1萬5千元分期付款，因
    被害人之父要求被告之子就分期付款部分一同擔保，被告未
    能接受，致調解不成立，此有本院臺中簡易庭調解事件報告
    書1份（見本院卷第42頁）在卷可佐，並經被告及被害人之
    父陳明在卷（見本院卷第47頁反面），兼衡被害人就本件車
    禍之發生亦與有過失，被告並無前科紀錄，此有臺灣高等法
    院被告前案紀錄表1份附卷可考，素行良好，家庭經濟小康
    之生活狀況、高中肄業之智識程度，及犯罪後坦承並自首犯
    行，態度尚屬良好等一切情狀，量處如主文第2項所示之刑
    ，並諭知易科罰金之折算標準，以示懲儆。
據上論斷，應依刑事訴訟法第455條之1第1項、第3項、第369條
第1項前段、第364條、第299條第1項前段，刑法第284條第1項後
段、第62條前段、第41條第1項前段，刑法施行法第1條之1，判
決如主文。
本案經檢察官林明誼到庭執行職務。
中    華    民    國    100    年    12    月    8    日
            刑事第十八庭  審判長法  官  許月馨
                                法  官  胡宜如
                                法  官  尚安雅
以上正本證明與原本無異。
不得上訴。
                                書記官   張宏清
中    華    民    國    100    年    12    月    8    日
附錄本案論罪科刑法條：
中華民國刑法第284條
因過失傷害人者，處6月以下有期徒刑、拘役或5百元以下罰金，
致重傷者，處1年以下有期徒刑、拘役或5百元以下罰金。
從事業務之人，因業務上之過失傷害人者，處1年以下有期徒刑
、拘役或1千元以下罰金，致重傷者，處3年以下有期徒刑、拘役
或2千元以下罰金。